臺灣新竹地方法院交通事件裁定　　　　99年度交聲字第451 號
原處分機關　交通部公路總局新竹區監理所
異　議　人
即受處分人　王光楷
上列異議人即受處分人因違反道路交通管理處罰條例案件，對於
交通部公路總局新竹區監理所於民國99年7 月13日竹監自字第裁
50-E00000000號違反道路交通管理事件裁決書所為之處分聲明異
議，本院裁定如下：
    主  文
原處分撤銷。
王光楷不罰。
    理  由
一、原處分意旨略以：異議人即受處分人（下稱異議人）王光楷
    於民國98年9 月22日下午7 時45分許，駕駛車牌號碼DN-916
    5 號自用小客車，行經新竹縣新埔鎮○○路720 巷口時，因
    發生交通事故致人死亡，有違反道路交通安全規則肇事致人
    死亡之違規，為新竹縣政府警察局新埔分局警員以異議人有
    違反道路交通管理處罰條例第61條第1 項第4 款規定之事實
    ，填製新竹縣政府警察局竹縣警交字第E00000000 號舉發違
    反道路交通管理事件通知單（下稱舉發通知單）當場舉發。
    嗣因異議人於應到案日期前到案提起申訴，原處分機關認異
    議人違規事實明確，乃於99年7 月13日依道路交通管理處罰
    條例第61條第1 項第4 款及違反道路交通管理事件統一裁罰
    基準表之規定，以交通部公路總局新竹區監理所竹監自字第
    裁50-E 00000000 號裁決書，裁處異議人吊銷駕駛執照，1
    年內禁考。異議人於收受前揭裁決書後，於同年月27日聲明
    異議。
二、異議意旨略以：當時伊確實有於前揭時、地，與被害人發生
    車禍事件，但是被害人本來是跟我同向直行，到前揭720 巷
    口前他突然大弧度左轉，我當下根本來不及反應，而且該路
    段天色黑暗，同側並無照明設備，也無警示燈號或號誌，被
    害人所騎乘之腳踏車也無警示之燈號，伊無從預見被害人所
    騎乘之腳踏車會突然左轉，而且該路段為雙黃實線，當時實
    係被害人突然橫越雙黃線左轉，伊不及反應，應有信賴原則
    之適用，況伊當時亦未超速，並無違反道路交通安全規則之
    情事。為此聲明異議，請求撤銷原處分等語。
三、按受處分人，不服第8 條主管機關所為之處罰，得於接到裁
    決書之翌日起20日內，向管轄地方法院聲明異議；又法院認
    為聲明異議有理由者，應以裁定將原處分經聲明異議部分撤
    銷，並自為裁定，道路交通管理處罰條例第87條第1 項、道
    路交通事件處理辦法第19條前段分別定有明文。
四、經查：
(一)、按犯罪事實應依證據認定，無證據不得認定其犯罪事實；又
    不能證明被告犯罪者，應諭知無罪之判決，刑事訴訟法第15
    4 條第2 項、第301 條第1 項分別定有明文。法院受理有關
    交通事件，準用刑事訴訟法之規定，道路交通管理處罰條例
    第89條前段亦定有明文，且認定不利於被告之事實須依積極
    證據，苟積極證據不足為不利於被告事實之認定時，即應為
    有利於被告之認定（最高法院30年臺上字第816 號判例參照
    ），又參酌最高法院76年臺上字第4986號判例「認定犯罪事
    實所憑之證據，雖不以直接證據為限，間接證據亦包括在內
    ，然而無論直接證據或間接證據，其為訴訟上之證明，須於
    通常一般之人均不致有所懷疑，而得確得其為真實之程度者
    ，始得據為有罪之認定，倘其證明尚末達到此一程度，而有
    合理之懷疑存在而無從使事實審法院得有罪之確信時，即應
    由法院為諭知被告無罪之判決」意旨，於法院審理行為人違
    反道路交通管理處罰條例案件時，當有其適用；故法院於審
    理行為人違反道路交通管理處罰條例案件，為事實之認定時
    ，如就原處分機關所認定之行為人違規之事實仍有合理之訴
    訟上懷疑，而無法百分之百確信行為人確有該當於道路交通
    管理處罰條例各該處罰條文之構成事件事實時，即應依訴訟
    上之待證事實「倘有懷疑，則從被告之利益作解釋」之證據
    法則，作對異議人有利之認定。
(二)、本件異議人王光楷於上開時、地，駕駛上揭車號自小客車，
    與被害人楊瑞光所騎乘之腳踏車發生碰撞，致被害人因而傷
    重不治死亡等情，為異議人所不爭執在卷，並前揭舉發通知
    單、新竹縣政府警察局案件初步調查報告暨報驗書、道路交
    通事故現場圖、道路交通事故調查報告表(一)、(二)等資料在卷
    足憑，並經本院調閱臺灣新竹地方法院檢察署98年度相字第
    570 號卷、99年度偵字第635 號卷核閱屬實，此部分事實洵
    堪認定（異議人所涉之刑事案件，業經臺灣新竹地方法院檢
    察署檢察官以99年度偵字第635 號緩起訴處分）。
(三)、本件原處分機關認定異議人上開交通違規事實，無非係以原
    舉發機關新竹縣政府警察局新埔分局警員掣發之前揭舉發通
    知單及新竹縣政府警察局新埔分局98年11月6 日竹縣埔警交
    字第0987002991號函為裁罰之論據。雖被告於偵查中最後自
    承犯罪並接受緩起訴處分，惟於本院調查程序時仍堅詞否認
    有何過失行為，辯稱當時已經無法注意，之所以於偵查中承
    認，實係因當時已與被害人家屬和解，並給付共386 萬元賠
    償金，另給付3 萬元喪葬費，辯護人也一直要其認罪，因為
    工作關係不能一直請假出庭爭訟所以就認罪等語，則就一般
    人而言，倘若已經支付相當之賠償，並與對方達成和解，未
    免再纏訟耗時，花費時間、費用及精神於訴訟程序，而選擇
    接受緩起訴處分承認犯行非無可能，況縱使被告自承其犯行
    ，仍需審酌是否有相關證據資料足證其確有犯罪事實，亦非
    僅憑被告或異議人之自白遽認其確有犯罪或違規之舉，從而
    ，本件異議人雖曾於偵查中不再爭執其過失行為並接受緩起
    訴處分，然就本案而言，仍需審究異議人於案發當時是否有
    未注意車前狀況或行經無號誌路口未減速等違規事實，自不
    能僅憑異議人曾於偵查中不予爭執而斷認其有前揭違規之事
    實。
(四)、查本件被害人所騎乘之腳踏車當時係與異議人同向行駛，並
    騎乘於異議人所駕駛車輛之右側一節，業據異議人供述在卷
    ，並有前揭道路交通現場圖附卷可參。且前揭道路交通事故
    調查報告表雖記載案發現場係夜間有照明，惟觀諸案發當時
    所拍攝之現場照片（見前揭相字卷第16至22頁），確實僅左
    側即異議人行向之對向車道有路燈照明設備，現場呈現較為
    昏暗之情況，證人即當時到場處理之警員張維昇於本院行調
    查程序時，亦到庭證稱：當晚有路燈，但是不是很多，光線
    不是很充足等語在卷（見本院卷第36頁），顯見案發現場確
    實呈現僅對向車道單側有照明設備、光線較為昏暗之情狀。
    又
    本件車禍靜止時所呈現之前揭自小客車與腳踏車之位置，並
    非撞擊位置，然異議人於前揭現場圖已標繪相關撞擊點在卷
    （見本院卷第30頁），依異議人所標示之位置，係距離田新
    路720 巷口（即該車道左側雙黃線端點）尚有1 、2 公尺，
    又參諸臺灣省竹苗區車輛行車事故鑑定委員會99年4 月6日
    竹苗鑑990101字第0995301025號函暨檢附之竹苗區990101
    案鑑定意見書，就撞擊點位置之判斷認為：楊員之拖鞋掉落
    處，距離往東方向路口近端之雙黃線端點為2.6 公尺，因被
    撞至拖鞋落地停止處需有一段距離，因此撞擊點約在往東方
    向路口近端之雙黃線端點附近，顯然楊車未依規定繞越道路
    中心左轉，而提前左轉彎等語（見前揭偵卷第19頁），證人
    即警員張維昇亦證稱：依現場情況的處理，我們認為是在接
    近路中心也就是雙黃線處發生碰撞，不是在缺口那邊，因為
    被害人所著之拖鞋在遭撞擊後應該是往前掉落，從他的拖鞋
    位置認定應該是在異議人所標示出來的位置雙方發生碰撞等
    語（見本院卷第37頁），則雖然案發後雙方車輛靜止之位置
    並非撞擊點，且並無具體之痕跡或煞車足以明確認定，然參
    酌上揭說明，堪認撞擊位置應非於前揭720 巷口與前揭路段
    交會處，而係於異議人所標示之位置或該位置至左側雙黃線
    前端間之某處。則異議人與被害人係同一行向，異議人係維
    持直行方向等情，已據異議人供承在卷，復參酌前揭所述，
    則異議人辯稱當時光線昏暗、被害人所騎乘之腳踏車本在其
    右側，突然左轉致其閃避不及等情非不可採。
    至前揭鑑定意見書雖表示被害人提前左轉未讓左側快車道之
    直行車先行，為肇事主因，異議人有行經無號誌路口未減速
    慢行、未充分注意車前狀況等違規，為肇事次因，然觀諸該
    鑑定意見書，就肇事分析部分，第二段第1 點至第6 點，均
    僅分別節錄異議人、相關當時不在場之證人及警察勘查報告
    等之內容，僅於第7 點中，就被害人本身有提前左轉彎之過
    失有論證之說明（即其揭所述之以拖鞋掉落位置判斷撞擊點
    ），惟並無任何異議人相關違規行為之論證，僅直接記載「
    ... 王車行經無號誌路口本應減速慢行，做隨時停車之準備
    ，卻在並無不能注意車前狀況之因素，應可注意而疏未注意
    ... 」等語，實無法得知鑑定單位究竟如何得此結論，且異
    議人偵訊時亦係稱：當時我應該有減速，因為我有放掉油門
    等語（見前揭相字卷第33頁反面），則尚難以此無證據或論
    證過程所得出之鑑定意見作為認定異議人有前揭違規行為之
    依據。
(五)、按汽車駕駛人對於防止危險發生之相關交通法令規定，業已
    遵守，並盡相當之注意義務，以防止危險發生，始可信賴他
    人亦能遵守交通規則並盡同等注意義務，若因此而發生交通
    事故，方得以信賴原則為免除過失責任（最高法院84年度台
    上字第5360號判例意旨參照）。又所謂信賴原則，指行為人
    在社會生活中，於從事某種具有危險性之特定行為時，如無
    特別情事，在可信賴被害者或其他第三人亦會相互配合，謹
    慎採取適當行動，以避免發生危險之適當場合，倘因被害者
    或其他第三人之不適當行動，而發生事故造成損害之結果時
    ，該行為人不負過失責任（最高法院88年度台上字第1852號
    判決意旨可參）。本案既無證據證明異議人有何違規行為，
    則被告應可信賴參與交通行為之被害人亦將同時為必要之注
    意，相互為遵守交通秩序之適當行為，而無考慮被害人將會
    有違反交通規則之不當行為之義務，是以，異議人對於未達
    於前揭路口處，有突自右側左轉之腳踏車駛入應已無從閃避
    ，致異議人所駕駛之上開車輛撞擊被害人所騎乘之腳踏車，
    並使被害人死亡，本案既無證據證明異議人有何違規行為，
    揆諸前開關於信賴原則之說明，仍難課以異議人過失之責。
五、綜上所述，本件依現存之證據，尚不足以證明異議人確有原
    處分所指之違規事實，依照前開說明，不得為異議人不利之
    認定。原處分機關未經詳查，遽依道路交通管理處罰條例第
    61條第1 項第4 款規定予以裁罰，應有未洽。異議人不服，
    聲明異議為有理由，應依法將原處分撤銷，並為異議人不罰
    之諭知。
六、據上論斷，應依道路交通事件處理辦法第19條前段，裁定如
    主文。
中    華    民    國    100   年     8   月     31    日
                  交通法庭      法  官  林哲瑜
以上正本證明與原本無異。
如不服本裁定，應於裁定送達後5日內向本院提出抗告狀。
中    華    民    國   100    年    8     月    31    日
                               書記官   鍾佩芳